【裁判字號】    97,台上,2560
【裁判日期】    970612
【裁判案由】    常業詐欺
【裁判全文】
最高法院刑事判決            九十七年度台上字第二五六０號
上  訴  人  甲○○
            丙○○
            丁○○
            壬○○
            癸○○
            子○○
                    之1
            丑○○
            卯○○
            辰○○（原名陳慧雲）
上 列九 人
共      同
選任辯護人  王炳輝律師
上  訴  人  庚○○
            寅○○
上 列二 人
共      同
選任辯護人  陳怡成律師
上  訴  人  己○○
            辛○○
            乙○○
            戊○○
上列上訴人等因常業詐欺案件，不服台灣高等法院台中分院中華
民國九十六年一月十一日第二審更審判決（九十五年度上更(一)字
第七五號，起訴案號：台灣台中地方法院檢察署九十一年度偵字
第一二二七八、一五一四四號），提起上訴，本院判決如下：
    主  文
原判決關於甲○○、丙○○、丁○○、戊○○、庚○○、壬○○
、癸○○、子○○、丑○○、卯○○、辰○○部分均撤銷，發回
台灣高等法院台中分院。
其他上訴駁回。
    理  由
一、撤銷發回（即甲○○、丙○○、丁○○、戊○○、庚○○、
壬○○、癸○○、子○○、丑○○、卯○○、辰○○）部分：
本件原判決撤銷第一審所為關於上訴人甲○○、丙○○、丁○○
、戊○○、庚○○、壬○○、癸○○、子○○、丑○○、卯○○
、辰○○等十一人常業詐欺部分科刑之判決，比較行為時及裁判
時法律，適用最有利於彼等之規定，就此部分仍均論處甲○○等
十一人共同以意圖為自己不法之所有，以詐術使人將本人之物交
付為常業罪刑。固非無見。
惟查：（一）、原判決事實係認定甲○○等人所組之詐欺集團，
為供詐騙匯款之用，以每一組金融帳戶（郵局帳戶、劃撥帳戶各
一個，存摺連同提款卡）新台幣（下同）一萬五千元之代價，向
綽號「小陳」之不詳姓名成年男子，購入原判決附表一、三所示
戶名為陳甄真等之人頭帳戶後，共同向該附表三所示被害人等詐
取原判決附表四所示之財物等情。至該集團是否另取得上開附表
一編號十九所示人頭吳德龍之印章並持以詐財，並無隻字片語言
及。然其理由內，卻援引判決確定之共同被告甘健賢警詢中之供
述，說明吳德龍之印章一顆亦供本件常業詐欺犯罪之用（見原判
決附表五編號九(1)），並於甲○○等十一人項下宣告沒收，核與
事實之認定已不相一致，而有事實與理由矛盾之違誤。況甘健賢
該警詢中之供述僅陳稱吳德龍之帳戶乃人頭帳戶，供受騙客戶匯
款之用，始終未曾言及吳德龍印鑑之用途（警卷一第五十七頁背
面），是原判決理由此部分論述，亦與所憑之證據不相適合，併
有證據上理由矛盾之違失。（二）、原判決事實欄記載庚○○參
與本件常業詐欺犯行之期間為民國「九十一年一月二十日起至同
年二月二十八日止」，乃卻又謂本件詐欺集團成員自「九十一年
四月間起」，分二組實行詐騙，由庚○○、丙○○等十四人負責
接聽電話，丙○○等人並以可代辦貸款向被害人詐取手續費等，
致有事實認定前後矛盾之違法。甲○○等十一人上訴意旨執以指
摘原判決不當，即非全然無據，應認原判決關於上揭甲○○等十
一人部分仍有發回更審之原因。
二、駁回（己○○、辛○○、寅○○及乙○○）部分：
（一）、按刑事訴訟法第三百七十七條規定：上訴於第三審法院
，非以判決違背法令為理由，不得為之，是提起第三審上訴，應
以判決違背法令為理由，係屬法定要件。而上訴第三審法院之案
件，是否以判決違背法令為上訴理由，應就上訴人之上訴理由書
狀加以審查，如果上訴理由書狀未依據卷內訴訟資料，具體指摘
原判決不適用何種法則或如何適用不當，或所指摘原判決違法情
事，顯與法律規定得為第三審上訴理由之違法情形，不相適合時
，均應認其上訴為違背法律上之程式，予以駁回。至原判決究竟
有無違法，與上訴是否以違法為理由，係屬二事。本件原審經審
理結果，認為上訴人己○○、辛○○、寅○○三人常業詐欺之犯
行明確，因而撤銷第一審關於此部分所為科刑之判決，比較行為
時及裁判時法律，適用最有利於己○○等三人之規定，就此部分
改判仍均論處己○○、辛○○、寅○○共同以意圖為自己不法之
所有，以詐術使人將本人之物交付為常業罪刑，已詳敘調查、取
捨證據之結果及憑以認定犯罪事實之心證理由。並就己○○等三
人否認犯行之供詞及其等所辯各語認非可採，予以論述。己○○
等三人上訴意旨均以原判決未對彼等為緩刑宣告，復未說明理由
，有理由不備及不適用法則之違法云云，寅○○並請求本院為緩
刑之諭知。然緩刑之宣告，除應具備刑法第七十四條各款所定條
件外，並須有可認為以暫不執行刑罰為適當之情形，始得為之，
屬於法院裁判時得依職權自由裁量之事項，不得以原判決未宣告
緩刑指為違背法令。而原判決既未宣告緩刑，自毋庸於判決內說
明不宣告緩刑之理由，此乃法理所當然。己○○等三人上訴意旨
，並未依據卷內訴訟資料具體指摘原判決採證認事用法究有何違
背法令之處，徒執原判決未宣告緩刑且未說明理由，指摘原判決
，顯皆非適法之第三審上訴理由。是彼等三人之上訴俱不合法律
上程式，均應予駁回。又第三審法院於判決駁回上訴時得同時諭
知緩刑者，以上訴無理由之實體判決為限，本件寅○○部分既為
上訴不合法，而應從程序上駁回，其請求緩刑，即無從斟酌，併
予指明。
（二）、查第三審上訴書狀，應敘述上訴之理由，其未敘述者，
得於提起上訴後十日內補提理由書於原審法院，已逾上述期間，
而於第三審法院未判決前仍未提出上訴理由書狀者，第三審法院
應以判決駁回之，刑事訴訟法第三百八十二條第一項、第三百九
十五條後段規定甚明。上訴人乙○○不服原審判決，於九十六年
二月一日提起上訴，並未敘述理由，迄今逾期已久，於本院判決
前仍未提出，依上開規定，其上訴自非合法，應予駁回。
據上論結，應依刑事訴訟法第三百九十七條、第四百零一條、第
三百九十五條，判決如主文。
中    華    民    國   九十七   年   六   月   十二   日
                      最高法院刑事第四庭
                          審判長法官  張  淳  淙
                                法官  劉  介  民
                                法官  張  春  福
                                法官  蔡  彩  貞
                                法官  徐  文  亮
      本件正本證明與原本無異
                                      書  記  官
中    華    民    國  九十七  年    六    月  二十三  日
                                                    M


司法院資訊處製作；財團法人民間司法改革基金會備份。
